【裁判字號】    98,上訴,3644
【裁判日期】    981210
【裁判案由】    毒品危害防制條例等
【裁判全文】
臺灣高等法院刑事判決                98年度上訴字第3644號
上  訴  人
即  被  告  甲○○
選任辯護人  乙○○律師
上列上訴人即被告因違反毒品危害防制條例等案件，不服臺灣桃
園地方法院98年度訴字第443號，中華民國98年7月28日第一審判
決（起訴案號：臺灣桃園地方法院檢察署98年度偵字第4728號)
，提起上訴，本院判決如下：
    主  文
原判決撤銷。
甲○○共同運輸第三級毒品，處有期徒刑伍年貳月，扣案如附表
所示之物，均沒收之；未扣案之0000000000門號行動電話1支（
含SIM卡及機體）沒收，如全部或一部不能沒收時，追徵其價額
或以其財產抵償之。
    事  實
一、甲○○（綽號「國斌」、「阿彬」）、洪秉宏（綽號「紅龜
    」，經本院於民國98年4月16日以98年度訴字第268號判處罪
    刑在案，現在上訴於台灣高等法院中）均明知愷他命（Keta
    mine）係屬毒品危害防制條例第2 條第2項第3款之第三級毒
    品，不得運輸，且係行政院依懲治走私條例第2條第4項授權
    公告之「管制物品項目及其數額」所列甲項第4 款之管制進
    出口物品，不得私運進口。緣洪秉宏因其經營之「永合發」
    汽車修護廠發生虧損，積蓄耗盡，須獨力扶養3 名幼子及年
    邁雙親，經濟狀況非佳，故其汽車修護廠之客戶甲○○於民
    國97年10月間某日，至其所經營位於桃園縣中壢市○○路67
    0巷16 號之上開汽車修護廠內，表示若其同意代為領取運自
    大陸地區之包裹，則允諾事成後予以新臺幣（以下同）20,
    000 元之報酬時，洪秉宏能預見任意替不熟識或不詳姓名之
    人代為領取運自大陸地區之包裹，足供他人利用其代領包裹
    之行為達到運輸並走私毒品或其他不法物品之目的，竟以前
    開結果之發生亦不違本意之犯意，當場允諾之，而與甲○○
    、某真實姓名年籍不詳之在大陸地區負責取貨並付航空運送
    之成年人（下稱大陸地區接應人）共同基於自大陸地區運輸
    第三級毒品愷他命私運進口之犯意聯絡，推由大陸地區接應
    人在大陸地區將取得之如附表編號一所示之第三級毒品愷他
    命（驗前總毛重3,022 公克，其成分、數量、純度均詳附表
    編號一所示），以其所有如附表編號二所示塑膠袋2 個分裝
    成2包（分別毛重1,542公克、1,480 公克），並分別夾藏入
    其所有如附表編號三所示金屬模具2 個內，再分裝入其所有
    如附表編號四所示木箱2個內，旋於97年12月30 日某時，將
    上開夾藏愷他命之木箱包裹，在大陸地區廣東省深圳市交由
    不知情之加運美速遞公司，以託運人「蘇小姐」之名義，委
    託加運美速遞公司於97年12月30日自中國大陸地區廣東省深
    圳市寶安機場以航空快遞包裹方式，將收件人「盧柄容」、
    地址為「新竹站」（即新竹縣竹北市○○○路337 號之華銳
    國際運通公司新竹轉運站）、電話為「000-000000000」、
    託寄內容為「模具」之內藏有上開毒品之該模具包裹空運經
    由香港地區走私入境臺灣，並委由不知情之華銳報關行擬以
    「黃秋燕」、「薛珮瑄」之名義（無證據證明係冒名）報關
    入境。甲○○亦先於97年12月10日晚間8時17 分後至該日晚
    間11時7 分許，前往上開汽車修護廠交付運毒集團所有之門
    號0000000000號行動電話1 支（含該門號SIM卡1枚）交予洪
    秉宏作為收貨聯繫之用，並於97年12月30日晚間10時13分許
    ，以電話簡訊將收貨人姓名「盧柄容」傳送至該門號行動電
    話通知洪秉宏，曉示洪秉宏偽以該名簽收貨物。嗣上揭夾藏
    愷他命之模具之包裹即於翌日（同年月31日）下午1 時15分
    許，由不知情之港龍航空公司第KA486 號班機經香港運抵臺
    灣桃園國際機場，並由不知情之華銳報關行分別以收貨人「
    黃秋燕」、提單主號「000-00000000」、分號「CR/97/597/
    1H319」之貨品（內為上揭夾藏毛重1,542公克愷他命1包之
    模具）及收貨人「薛珮瑄」、提單主號「000-00000000」、
    分號「CR/97/597/1H320」之貨品（內為上揭夾藏毛重1,480
    公克愷他命1包之模具）報關。甲○○隨即於是日即97年12
    月31日下午2時56分許，以其所有之門號0000000000 號行動
    電話撥打至門號0000000000號行動電話通知洪秉宏，由洪秉
    宏駕車前往華銳國際運通公司新竹轉運站領取包裹；甲○○
    則亦駕駛車號3711-TU 號自小客車（黑色賓士轎車）自其經
    營之位在桃園縣楊梅鎮○○路54號之「紅橘」檳榔攤前往華
    銳國際運通公司新竹轉運站附近，監視洪秉宏領貨之情形。
    惟因於桃園國際機場長榮倉儲快遞進口專區報關時，經內政
    部警政署航空警察局安檢勤務人員以Ｘ光檢查儀掃瞄後，發
    現該2 個模具內均夾藏可疑之不明白色結晶粉末，乃會同海
    關人員開驗而查獲，並自該等模具內分別扣得如附表編號一
    所示第三級毒品愷他命各1包，合計2包（含附表編號二所示
    之外包裝塑膠袋2 個，驗前毛重3,02 2公克，嗣經鑑定機關
    取樣0.13公克鑑析用罄，抽測純度值98％，推估驗前純質淨
    重2895.4 5公克）、同夥大陸地區接應人所有供運輸愷他命
    所用如附表編號三、四所示金屬模具2個、木箱2個等物。內
    政部警政署航空警察局為查緝上開物品來源，乃由華銳國際
    運通公司將上開夾藏愷他命之包裹2 箱送達至上揭新竹轉運
    站，並在場埋伏。嗣洪秉宏於該日下午4時25 分許駕車到場
    ，其明知並非姓名「盧柄容」之人，竟於簽收包裹時，基於
    與甲○○（該犯行由檢察官另案偵辦）、大陸接應人共同之
    行使偽造私文書之犯意聯絡，於載明收件客戶姓名為「盧柄
    容」之華銳運通交貨收據（DELIVERY RECEIPT）上，偽簽「
    盧」之署名而具領該包裹，並交還該轉運站人員而行使之，
    足以生損害於名為「盧柄容」之人及華銳國際運通公司，隨
    即將該內置夾藏愷他命之模具之木箱2 個搬至車上，正欲離
    去之際，為警當場逮捕，並扣得門號0000000000號行動電話
    1 支（含該門號SIM卡1枚）而查獲，嗣華銳國際運通公司並
    提出其所有上揭華銳運通交貨收據1 紙扣案。在上開轉運站
    外監視洪秉宏領貨之甲○○見洪秉宏久久未出該轉運站，乃
    立即駕車逃逸，後經洪秉宏與檢、警配合，以電話聯繫甲○
    ○騙稱其有順利領到貨，然已將貨交給其自己之「老大」處
    理掉，願出面與甲○○處理賠償事宜之方式，警方據而於98
    年2月25日下午1時26分許，在中山高速公路中壢休息站捕獲
    甲○○。
二、案經內政部警政署航空警察局移送臺灣桃園地方法院檢察署
    檢察官偵查起訴。
    理  由
一、按被告以外之人於審判外之言詞或書面陳述，除法律有規定
    者外，不得作為證據；被告以外之人於審判外向法官所為之
    陳述，得為證據；被告以外之人於偵查中向檢察官所為之陳
    述，除顯有不可信之情況者外，得為證據；被告以外之人於
    審判外之陳述，雖不符刑事訴訟法第159條之1至第159條之4
    之規定，而經當事人於審判程序同意作為證據，法院審酌該
    言詞陳述或書面陳述作成時之情況，認為適當者，亦得為證
    據。當事人、代理人或辯護人於法院調查證據時，知有第15
    9條第1項不得為證據之情形，而未於言詞辯論終結前聲明異
    議者，視為有前項之同意；又未經證人、鑑定人依法應具結
    而未具結者，其證言或鑑定意見，不得作為證據，刑事訴訟
    法第159條第1項、第159條之1、第159條之5及第158條之3分
    別定有明文；末按被告之自白，非出於強暴、脅迫、利誘、
    詐欺、疲勞訊問、違法羈押或其他不正之方法，且與事實相
    符者，得為證據，刑事訴訟法第156條第1項規定甚明。查被
    告甲○○於警偵訊及原審審理時之自白，被告及其辯護人均
    不否認其出於任意性，並於本院準備程序及審理時皆表示同
    意作為證據，且就證人洪秉宏於警詢、偵查及原審中之供述
    ，證人蘇健君於偵查時之審判程序以外之陳述，於本院準備
    與審理程序均未就此部分證據之證據能力表示爭執或聲明異
    議，審酌該等言詞陳述作成時之情況，並無非法取得等不適
    當之情形，且於審判期日依法進行證據之調查、辯論，被告
    於訴訟上之程序權，已受保障，依同法第159 條之5第1項之
    規定，均有證據能力。
二、訊據被告甲○○固於本院審理中供承不諱，然被告陳稱伊僅
    係幫助犯云云。惟查：
  (一)前揭事實業據被告甲○○於偵查、原審審理中坦承不諱，復
    有華銳運通交貨收據（DELIVERY RECEIPT）、加運美速遞目
    的站對帳聯影本各1紙、航空警察局安全檢查隊X光檢查儀注
    檢貨物報告表、進口快遞貨物簡易申報單、臺北關稅局貨物
    運輸工具收據及搜索筆錄各2紙、查獲及扣案物照片27 幀、
    門號0000000000、0000000000號及上開所論述之各門號行動
    電話雙向通聯紀錄、被告駕車至上開轉運站附近之監視錄影
    翻拍照片在卷可稽，及如附表所示物品扣案可資佐證；嗣警
    方將扣案模具內夾藏之不明成分白色結晶粉末送請交通部民
    用航空局航空醫務中心以氣相層析質譜儀（GC/MS）法鑑驗
    結果，檢出第三級毒品愷他命；再經送內政部警政署刑事警
    察局以氣相層析質譜分析法、核磁共振分析法鑑驗結果，均
    檢出第三級毒品愷他命（驗前總毛重3,022 公克，經鑑定機
    關取樣0.13公克鑑析用罄，抽測純度質約為98％，推估驗前
    總純質淨重2895.45 公克）等情，亦有交通部民用航空局航
    空醫務中心97年12月31日航藥醫鑑字第0976469 號毒品鑑定
    書、內政部警政署刑事警察局98年2月13日刑鑑字第0980001
    370鑑定書各1紙在卷可稽。
  (二)被告雖否認0000000000門號為其使用，然觀諸卷附該門號通
    聯紀錄，該門號自97年12月24日晚間9時39 分許之後至97年
    12 月31日下午2時49分許止之通聯基地台位址幾均在桃園縣
    楊梅鎮○○路15號4 樓，而被告經營之「紅橘」檳榔攤則係
    位在桃園縣楊梅鎮○○路54號，可見該門號使用人長期待在
    被告經營之「紅橘」檳榔攤附近；再該門號通聯基地台位址
    於97年12月31日下午2時49 分許係在桃園縣楊梅鎮○○路15
    號4樓，至該日下午2時56分許移至楊梅鎮○○街80號7 樓頂
    ，至該日下午3時40分許移至新竹縣竹北市○○○路89號7樓
    頂，直至該日下午4時28 分許，通聯基地台位址均圍繞在新
    竹縣竹北市○○○路89號7樓頂、該市縣○○○街75號6樓頂等
    處 (見98年度偵字第4728號卷第116頁)，該二基地台位址均
    在新竹縣竹北市○○○路337 號之華銳國際運通公司新竹轉
    運站即本件領貨地點附近。復以，警方埋伏人員目擊車號37
    11-TU 號之黑色賓士轎車在上址之華銳國際運通公司新竹轉
    運站外監視洪秉宏進入華銳國際運通公司新竹轉運站內領貨
    情形，而據卷附車號3711-TU 號自小客車車籍資料顯示，該
    車為被告所有。綜上，0000000000門號手機根本為被告所使
    用（該門號為外勞王八卡），自該門號通聯紀錄可知，該門
    號於97年12月30日晚間10時13分許、10時21分許、97年12月
    31日下午2時56分許、3時43分許、4時1分許、4時11分許、4
    時13分許、4時18分許、4時19分許、4時24分許、4時28分許
    ，均有與0000000000門號聯繫之紀錄，可見證人洪秉宏所稱
    97年12月30日、97年12月31日二日，被告如何與其聯繫，要
    求其前往華銳國際運通公司新竹轉運站領貨之情節，核與事
    實相符。
  (三)證人洪秉宏於97年12月31日警詢時證稱是綽號「阿彬」（即
    被告）的朋友叫我去領貨，被告到伊之汽車修護廠向伊說，
    景氣那麼差，生意也不好，去竹北市○○○路337 號華銳貨
    運行幫其領2個模具，即給伊2萬元，並交給伊1支000000000
    0門號手機，97年12月31日下午2、3時許，綽號阿彬以00000
    00000門號打給其交予伊使用之0000000000 門號，說貨已經
    到了，可以去領了，領到後通知其，並將貨載回伊的永合發
    修車廠，其會去拿，然後伊就駕駛HR-4567 號自小客車出發
    至竹北市○○○路337 號華銳貨運行，伊僅知道綽號阿彬駕
    駛黑色賓士轎車，不知在伊前往領貨時，有跟在後面等語。
    (見98年度偵字第9號第5至6頁)其於98年1月1 日偵訊時除證
    以上開各語外，又證稱伊知道被告駕駛的黑色賓士轎車車號
    之數字部分是「3711」等語；其再於98年2月25 日偵訊時證
    以上開各語，並證稱被告有傳「盧柄容」的名字作為收件人
    前往領貨之簡訊等語 (見98年度偵字第9 號第49頁、98年度
    偵字第4728號第54至55頁)。 其又於原審審理時除證以上開
    各語，並證稱0000000000門號之通聯紀錄於在97年12月10日
    23 時7分44秒以後確實是伊打的，被告將該門號手機交給伊
    後，告訴伊領貨地點，伊有先去察看，被告沒有向伊說伊所
    領的包裹是何位朋友寄給其的等語 (見原審卷第144至147頁
    ) 。依卷附0000000000門號及洪秉宏所使用之0000000000門
    號通聯紀錄之基地台位址可知，被告於97年12 月10日晚間8
    時17分以0000000000門號手機通聯（該次通聯基地台位址在
    被告所經營之紅橘檳榔攤附近即楊梅鎮○○路15號7 樓）後
    ，即將之交予洪秉宏，而洪秉宏於該日晚間11時7 分許即以
    該手機與0000000000門號聯繫，其基地台出現在中壢市○○
    路○段550號11樓頂，而洪秉宏所使用之0000000000 門號通
    聯基地台位址亦多次出現在中壢市○○路○段556 號，而洪
    秉宏亦住在附近即中壢市○○街96巷8 號，是可認被告於97
    年12月10日晚間8時17分後至該日晚間11時7分許，將門號00
    00000000號行動電話1支交予洪秉宏，此項事實亦據證人洪
    秉宏於原審審理時自承在案，是其於己之前案（見98年度訴
    字第268號）中所稱被告係於96年12月30日下午4、5 時許始
    將該手機交予伊云云，自與事實不合。
  (四)至辯護人辯稱洪秉宏使用0000000000門號手機期間，皆同時
    與大00000000000000000門號聯絡，顯然洪秉宏早已與本案
    主嫌確認領貨地點，是其與本案主嫌聯繫，與被告無關云云
    。然查，原審依辯護人之聲請所調得之0000000000門號通聯
    紀錄，其中所顯示之「0000000000000000」係跟隨在000000
    0000門號之發話方或受話方，且通聯紀錄之頁上有標示「IM
    EI」是以，「0000000000000000」係0000000000門號手機之
    內碼，而非0000000000門號與「0000000000000000」門號大
    陸手機聯繫，辯護人顯有誤會。反而，依0000000000門號通
    聯紀錄，該門號並無與大陸或外國門號通聯之任何紀錄。再
    比對被告不敢承認為其使用之王八卡0000000000門號之通聯
    紀錄，被告以該門號密切與大陸門號0000000000000、00000
    00000000、0000000000000、0000000000000、000000000000
    0、000000000000、0000000000000、0000000000000、00000
    00000000、0000000000000分別聯繫達28通、16通、15 通、
    15通、6通、2通、2通、2通、2通、2通；再者，被告在逃期
    間使用0000000000之門號，亦為外勞王八卡，有使用人資料
    可憑，依該門號通聯紀錄，被告以該門號與大陸門號000000
    0000000、0000000000000、0000000000000門號分別聯繫2通
    、2通、1通，足見被告以使用王八卡規避電檢之方式於案發
    前及案發後，分別與上開大陸門號密切聯繫，其在本案之角
    色實為擔任與大陸接應人聯繫毒品夾藏運輸來台及領貨之重
    要角色，被告誣指證人洪秉宏始為該一角色，核無足採。再
    被告擔任之角色既係在台方面之主導份子，則其自有相當之
    大額預期利益可資分配，其竟辯稱其在本案無分配任何利益
    云云，亦無可採。
  (五)依上開所述，被告既已事先安排洪秉宏於案發日即97年12月
    31日下午至華銳國際運通公司新竹轉運站領貨，其猶親自駕
    車前往同一處所，此正係時下以海、空方式運輸毒品來台之
    後，安排第三人前往領貨，然該第三人前往領貨之時又安排
    「監視下交付」之毒梟之慣用手法，此一方面可以避免該第
    三人領貨後即不知去向（黑吃黑），一方面又可以在暗地觀
    察領貨是否順利，若實際領貨人為警逮捕，則可迅速獲得資
    訊，逃之夭夭。此益足證明被告於本案之角色之重要性，其
    辯稱僅仲介邱先生與洪秉宏認識云云，不足採信。再依卷附
    加運美速遞目的站對帳聯影本1 紙，本案貨到之聯絡人之電
    話為被告所使用之0000000000門號，亦可見被告係本案運毒
    之台灣方面總負責人，證人洪秉宏證稱係被告通知其貨物已
    到，可以去領貨了等語，核與客觀事實相符。綜此，本案事
    證明確，被告犯行足堪認定。
三、新舊法比較:
    被告行為後，毒品危害防制條例第4條業於98年5月20日以華
    總一義字第09800125141號修正公布，本案應依刑法第2條第
    1項「按行為後法律有變更者，適用行為時之法律，但行為
    後之法律有利於行為人者，適用最有利於行為人之法律」之
    規定，爰說明如下：
(一)按毒品危害防制條例修正後第4條第4條規定：「製造、運輸
    、販賣第1級毒品者，處死刑或無期徒刑；處無期徒刑者，
    得併科新臺幣20,000,000萬元以下罰金。製造、運輸、販賣
    第2級毒品者，處無期徒刑或7年以上有期徒刑，得併科新臺
    幣10,000,000萬元以下罰金。製造、運輸、販賣第3級毒品
    者，處5年以上有期徒刑，得併科新臺幣7,000,000萬元以下
    罰金。製造、運輸、販賣第4級毒品者，處3年以上10年以下
    有期徒刑，得併科新臺幣3,000,000 萬元以下罰金。製造、
    運輸、販賣專供製造或施用毒品之器具者，處1年以上7年以
    下有期徒刑，得併科新臺幣1,000,000萬元以下罰金。前5項
    之未遂犯罰之。」，而舊法第4條規定：「製造、運輸、販
    賣第1級毒品者，處死刑或無期徒刑；處無期徒刑者，得併
    科新臺幣10,000,000 萬元以下罰金。製造、運輸、販賣第2
    級毒品者，處無期徒刑或7年以上有期徒刑，得併科新臺幣
    7,000,000萬元以下罰金。製造、運輸、販賣第3級毒品者，
    處5年以上有期徒刑，得併科新臺幣5,000,000萬元以下罰金
    。製造、運輸、販賣第4級毒品者，處3年以上10年以下有期
    徒刑，得併科新臺幣3,000,000萬元以下罰金。製造、運輸
    、販賣專供製造或施用毒品之器具者，處1年以上7年以下有
    期徒刑，得併科新臺幣1,000,000萬元以下罰金。前5項之未
    遂犯罰之。」，經比較修正前後關於罰金刑之規定，固以修
    正前法律，較有利於行為人。
(二)惟修正後毒品危害防制條例增定第17條第2項：「犯第4條至
    第8條之罪於偵查及審判中均自白者，減輕其刑。」，因本
    案被告於偵查及審判中均自白犯罪，依修正後新法規定應減
    輕其刑，但依修正前舊法規定則無從因此減刑其刑，故新法
    較有利於被告，應適用新法之規定。
(三)綜言之，毒品危害防制條例第4條第3項販賣第三級毒品罪，
    不論新舊法之罰金刑均為得併科之刑，法院並無義務科處數
    額有異動之罰金刑，惟被告於偵、審程式自白犯罪，依修正
    後毒品危害防制條例第17條第2項規定，法院卻「應」減輕
    其刑，無裁量餘地。而依刑法第66條、第67條規定，毒品危
    害防制條例第4條第3項新法提高之最高度罰金刑，經減輕二
    分之一結果，僅能併科新臺幣350萬元以下之罰金，反較舊
    法得併科罰金數額為低，而有利於被告。查被告犯毒品危害
    防制條例第4條第3項之運輸第3級毒品罪，已於偵查及審判
    中自白犯罪（詳如後述)，是故，綜合比較結果，以修正後
    之毒品危害防制條例第4條第3項、第17條規定之整體適用較
    有利於被告，應適用修正後之上開規定，對被告論科。
四、次按毒品危害防制條例第4條至第8條之罪於偵查及審判中均
    自白者，減輕其刑。毒品危害防制條例第17條第2項於民國
    98年5月20日修正施行。又按犯罪未被發覺前，向該管公務
    員告知其犯罪，而不逃避接受裁判者，即與刑法第62條規定
    自首之條件相符；又對實質上一罪一部自首效力及於全部。
    至於自首後對其犯罪事實有所主張或辯解，係被告辯護權之
    行使，不能據此一端即謂被告無接受裁判之意(最高法院84
    年度台上字第829號判決參照），且行為是否構成犯罪之要
    件，應由法院加以認定，非憑行為人主觀認定或承認與否而
    確定（臺灣高等法院暨所屬法院86年法律座談會刑事類提案
    第4號可參)，查被告甲○○於偵查及審判中就其犯行均自白
    不諱，雖辯稱並非共犯而屬幫助犯，然所謂「自白」，係針
    對被嫌疑為犯罪之事實陳述，不包括該事實之法律評價。被
    告或犯罪嫌疑人若可認為已對自己被疑為犯罪之事實是認，
    縱對於該行為在刑法上之評價尚有主張，仍無礙已為自白而
    得減輕其刑（最高法院98年度臺上字第44 8號判決意旨參照
    ），準此，被告上開自白應依修正後毒品危害防制條例第17
    條第2項之規定，減輕其刑。
五、末按愷他命屬毒品危害防制條例第2條第2項第3 款所定之第
    三級毒品，亦為行政院依懲治走私條例依法授權公告「管制
    物品項目及其數額」甲項第4 款之管制進出口物品；且按香
    港澳門關係條例第35條第2 項前段另特別規定：「輸入或攜
    帶進入臺灣地區之香港或澳門物品，以進口論。」核被告前
    揭犯行所為係犯毒品危害防制條例第4條第3項之運輸第三級
    毒品罪，及懲治走私條例第2條第1項之私運管制物品進口罪
    。被告與洪秉宏、真實姓名年籍不詳之大陸接應人之成年人
    間，就上開犯行有犯意聯絡及行為分擔，均為共同正犯。另
    渠等利用前揭不知情之物流、報關、航空等業者自大陸地區
    經由香港地區私運扣案毒品愷他命入境臺灣，係屬間接正犯
    。再被告以一私運行為，觸犯上述保護法益不同之二罪名，
    屬想像競合犯，應依刑法第55條之規定，從一重之運輸第三
    級毒品罪處斷。
六、原審予以論罪科刑，固非無見：惟原審未及比較毒品危害防
    制條例第4條之修正前後規定，亦未及適用新增毒品危害防
    制條例第17條第2項之規定減輕其刑，尚有未洽，被告就此
    部分上訴為有理由，應由本院予以撤銷改判。爰審酌被告運
    輸入台之愷他命重達近3公斤、對國人之健康危害至鉅、被
    告之犯罪手段、被告於本案係擔任運毒集團台灣方面之總負
    責人、其於犯後態度不佳等一切情況，量處如主文所示之刑
    。再第3級毒品均係管制藥品，故毒品危害防制條例第11條
    之1明定無正當理由，不得擅自持有；第18條第1項後段復規
    定查獲之第3級毒品，無正當理由而擅自持有者，沒入銷燬
    之。從而，依同條例第18條第1項後段應沒入銷燬之毒品，
    專指查獲施用或持有之第3級毒品而言；倘係查獲製造、運
    輸、販賣、意圖販賣而持有、以非法方法使人施用、引誘他
    人施用或轉讓第3級毒品，既屬同條例相關法條明文規定處
    罰之犯罪行為，即非該條項應依行政程序沒入銷燬之範圍。
    又同條例第19條第1項所定「供犯罪所用或因犯罪所得之物
    」，係指犯第4條至第9條、第12條、第13條或第14條第1項
    、第2項之罪所用或所得之物，不包括毒品本身在內，是尚
    不得援用此項規定為第3級毒品之沒收依據。再同條例對於
    查獲之製造、運輸、販賣、意圖販賣而持有、以非法方法使
    人施用、引誘他人施用及轉讓第3級毒品之沒收，並無特別
    規定，如其行為已構成犯罪，則該毒品即屬不受法律保護之
    違禁物，應回歸刑法之適用，依刑法第38條第1項第1款之規
    定沒收之，始為適法（最高法院96年度台上字第89號判決意
    旨參照）。查扣案如附表編號一所示第3級毒品愷他命，既
    屬構成犯罪行為標的之違禁物，應依刑法第38條第1項第1款
    之規定宣告沒收，至鑑驗用罄之愷他命，既已滅失，自無庸
    再予宣告沒收。而扣案之如附表編號二所示包裝毒品愷他命
    之外包裝塑膠袋2個，為被告與大陸接應人之共犯所有，具
    防止毒品裸露、逸出、防潮之功用，並便於攜帶、運輸；另
    扣案如附表編號三、四、五所示之金屬模具2個、木箱2個、
    00000000 00門號手機1支（含SIM卡1張），亦為被告與大陸
    接應人之共犯所有，或係用於偽裝夾藏上開第三級毒品愷他
    命以利偽裝入台，或係用於本案領貨聯繫之通訊使用，均係
    供運輸毒品所用之物，均應依毒品危害防制條例第19條第1
    項之規定宣告沒收。未扣案門號0000000000號手機1支（含
    SIM卡1張），係被告所用用以與共犯洪秉宏聯繫領貨之用，
    亦應依毒品危害防制條例第19條第1項之規定宣告沒收，如
    全部或一部不能沒收時，追徵其價額或以其財產抵償之。再
    時下犯罪集團輒使用「王八卡」門號，以躲避檢警追緝，雖
    該等門號登記使用人恆非行為人，然登記使用人既無向電信
    公司申請停用，復未掛失，則該等門號並無證據顯示係行為
    人非法取得，又審諸「王八卡」門號買賣於台灣又屬社會常
    見之情，故仍應認定本案0000000000門號、0000000000門號
    SIM卡，係屬行為人與共犯所有，而應為上開沒收之諭知，
    併此敘明。
據上論斷，應依刑事訴訟法第369條第1項前段、第364條、第299
條第1項前段，修正後毒品危害防制條例第4條第3項、第17條第2
項、第19條第1項，懲治走私條例第2條第1項、第11條，刑法第1
1條前段、第28條、第55條，第38條第1項第1款，判決如主文。
本案經檢察官黃全祿到庭執行職務。
中    華    民    國    98    年    12    月    10    日
                  刑事第二十三庭    審判長法  官  許宗和
                                          法  官  潘進柳
                                          法  官  沈君玲
以上正本證明與原本無異。
如不服本判決，應於收受送達後10日內向本院提出上訴書狀，其
未敘述上訴之理由者並得於提起上訴後10日內向本院補提理由書
（均須按他造當事人之人數附繕本）「切勿逕送上級法院」。
                                          書記官  彭于瑛
中    華    民    國    98    年    12    月    11    日
附錄本案論罪科刑法條：
毒品危害防制條例第4條第3項
製造、運輸、販賣第三級毒品者，處5 年以上有期徒刑，得併科
新臺幣5 百萬元以下罰金。
懲治走私條例第2條第1項
私運管制物品進口、出口逾公告數額者，處7 年以下有期徒刑，
得併科新臺幣3 百萬元以下罰金。
懲治走私條例第12條
自大陸地區私運物品進入臺灣地區，或自臺灣地區私運物品前往
大陸地區者，以私運物品進口、出口論，適用本條例規定處斷。
附表
┌──┬──────┬─────────────────┐
│編號│品       名 │數量                              │
├──┼──────┼─────────────────┤
│一  │第三級毒品愷│驗前總毛重3027公克（原審誤載為3022│
│    │他命        │公克，應予更正。包裝袋總重72.45公 │
│    │            │克，總淨重2954.55公克）經鑑定機關 │
│    │            │取樣0.13公克鑑析用罄，餘2954.42公 │
│    │            │克。                              │
├──┼──────┼─────────────────┤
│二  │塑膠袋      │2個                               │
├──┼──────┼─────────────────┤
│三  │金屬模具    │2個                               │
├──┼──────┼─────────────────┤
│四  │木箱        │2個                               │
├──┼──────┼─────────────────┤
│五  │0000000000門│1支                               │
│    │號手機（含  │                                  │
│    │SIM 卡）    │                                  │
└──┴──────┴─────────────────┘


司法院資訊處製作；財團法人民間司法改革基金會備份。
